臺北高等行政法院裁定
                                       100年度停字第96號
聲  請  人　洪傑
代  理  人　許惠峰　律師
複代理人    劉政杰　律師
相  對  人　國防大學
代　表　人　陳永康（校長）住同上
代  理  人  楊莉貞
            曹俊林
            金明燦
上列當事人間因學籍事件，聲請人聲請停止原處分之執行，本院
裁定如下：
    主  文
聲請駁回。
聲請訴訟費用由聲請人負擔。
    理  由
一、按「（第1 項）原處分或決定之執行，除法律另有規定外，
    不因提起行政訴訟而停止。（第2 項）行政訴訟繫屬中，行
    政法院認為原處分或決定之執行，將發生難於回復之損害，
    且有急迫情事者，得依職權或依聲請裁定停止執行。（第3
    項）於行政訴訟起訴前，如原處分或決定之執行將發生難於
    回復之損害，且有急迫情事者，行政法院亦得依受處分人或
    訴願人之聲請，裁定停止執行。但於公益有重大影響者，不
    在此限。」行政訴訟法第116 條第1 項、第2 項及第3 項定
    有明文。準此，原處分或決定原則上不停止執行，必其執行
    將發生難於回復之損害且情況緊急，非即時由行政法院予以
    處理，則難以救濟，否則尚難認有以行政法院裁定停止執行
    予以救濟之必要。而所謂「原處分或決定之執行，將發生難
    於回復之損害，且有急迫情事」，係指須有避免難以回復損
    害之急迫必要性；所謂「難於回復之損害」係指其損害不能
    回復原狀，或不能以金錢賠償，或在一般社會通念上，如為
    執行可認達到回復困難之程度而言，至當事人主觀上難於回
    復之損害當非屬該條所指之難於回復之損害（最高行政法院
    91年度裁字第344 號、92年度裁字第1332號及92年度裁字第
    864 號裁定參照）。又訴願法第93條第2 項規定受處分人得
    申請受理訴願機關或原行政處分機關停止執行，理論上得由
    上開機關獲得救濟，殊無逕向行政法院聲請之必要。且行政
    法院係審查行政處分違法性之最終機關，若一有行政處分，
    不待訴願程序即聲請行政法院停止原處分之執行，無異規避
    訴願程序，而請求行政法院為行政處分之審查，因此應認適
    用訴願法第93條第3 項或行政訴訟法第116 條第3 項規定，
    逕向行政法院聲請停止執行時，必其情況緊急，非即時由行
    政法院予以處理，即難以救濟之情形，否則尚難認有以行政
    法院之裁定予以救濟之必要，而應認欠缺權利保護必要而駁
    回其聲請（最高行政法院99年度裁字第3005號、100 年度裁
    字第1563號裁定意旨參照）。
二、本件聲請意旨略以:
  (一)聲請人於民國99年依國軍相關考選規定考取相對人管理學院
    財務管理學系碩士班，原定於101 年6 月取得碩士學位，惟
    聲請人曾於入學前之96年9 月15日，擔任國防部參謀本部飛
    彈指揮部新泰營區「助理值官」職務期間，接獲母親緊急電
    話，認母親有交代後事自殺之虞，心急如焚，遂擅自返家探
    望其母，致遭聲請人任職之單位予以小過處分，並管制報考
    國軍相關受訓班隊2 年。前開懲處事件經國防部北部地方軍
    事法院檢察署軍事檢察官以「擅離勤務所在地」罪嫌，於10
    0 年1 月13日起訴，嗣於100 年8 月16日經臺灣高等法院判
    處有期徒刑6 月，如易科罰金以新台幣1,000 元折算1 日，
    緩刑2 年確定在案。
  (二)聲請人雖坦然面對前開過錯所應負之刑事責任，惟相對人不
    予探究聲請人之犯錯期間係於入學前3 年所為，而非在學期
    間，率爾以聲請人經緩刑宣告確定，逕依國防大學學生研究
    生學則第58點之（三）之規定，以100 年10月25日國學教務
    字第1000007801號獎懲令，予以開除學籍之處分( 下稱原處
    分) ，聲請人不服，已提起訴願。惟聲請人原定於101 年6
    月取得碩士學位，因原處分使聲請人求學中斷，無法順利於
    修業年限內依法修畢學分並取得學位，倘原處分之效力未先
    予以停止執行，待訴願及行政訴訟之程序確定後，聲請人之
    修業年限恐已超過，而無其他救濟之管道，此將對聲請人產
    生難以回復之損害；為此，聲請人不得不依行政訴訟法第11
    6 條第3 項及第5 項之規定，聲請停止執行原處分之效力。
三、經查，相對人依國防大學學生研究生學則第58點之（三）之
    規定，以原處分開除聲請人學籍，聲請人不服，已提起申訴
    ，現由相對人審議中，為兩造所不爭執。是以聲請人既已依
    法提起申訴，自得於該行政救濟程序中申請停止原處分效力
    之執行，藉由相對人自我審查之機會與程序，以保權益，揆
    諸首揭說明，本件聲請自屬欠缺權利保護之必要。況原處分
    縱經判決確定撤銷，依大學及專科學校學生申訴案處理原則
    第21點規定：「訴願決定或行政訴訟判決撤銷學校原退學、
    開除學籍或類此處分者，其因特殊事故無法即時復學，各校
    應輔導其復學；對已入營無法復學之役男，學校應保留其學
    籍，俟其退伍後，輔導優先復學；復學前之離校期間並得補
    辦休學。」相對人將輔導聲請人復學，聲請人之學籍及受教
    權均得以回復，此為相對人所是認，則聲請人並無修業年限
    超過，受有「難於回復之損害」可言。且聲請人於100 年11
    月間已離校，中止其100 學年度第1 學期之修課，聲請人遲
    至100 年12月21日始向本院聲請停止原處分之效力，尚難謂
    其聲請停止執行有何急迫情事。從而，聲請人聲請停止執行
    原處分之效力，核與行政訴訟法第116 條第3 項所規定停止
    執行之要件不符，不應准許。至原處分是否合法，乃本案之
    問題，非本件所得審究，併此敘明。
四、依行政訴訟法第104 條、民事訴訟法第95條、第78條，裁定
    如主文。
中　　華　　民　　國　　100 　年　　12　　月　　30　　日
　　　　　　　　　　臺北高等行政法院第七庭
                          　　審判長法  官　黃　秋　鴻
                             　　　 法  官　陳　心　弘
                            　 　　 法  官　林　惠　瑜
上為正本係照原本作成。
如不服本裁定，應於送達後10日內向本院提出抗告狀（須按他造
人數附繕本）。
中　　華　　民　　國　　100 　年　　12　　月　　30　　日
　　　　　　　　　　　　　　　　　　書記官　劉　道　文